臺灣新北地方法院板橋簡易庭小額民事判決
　　　　　　　　　　　　　　　　　 110年度板小字第2492號

原　　　告　戴怡君　

被　　　告　王靜怡　
上列當事人間請求返還不當得利事件，本院於中華民國110年10
月4日言詞辯論終結，判決如下：
    主      文
被告應給付原告新臺幣柒萬伍仟貳佰元，及自民國一一○年五月
二十日起至清償日止，按週年利率百分之五計算之利息。
訴訟費用新臺幣壹仟元由被告負擔。
本判決得假執行。
    事實及理由
一、原告主張：原告於民國109年4月12日遭真實姓名年籍不詳之
    人詐騙，以自動提款機轉帳方式匯款新臺幣（下同）30,000
     元、30,000元、15,200元共3筆，合計75,200元（下稱系爭
    款項）至被告王靜怡所有之台北富邦商業銀行帳號00000000
    0000號帳戶（下稱系爭帳戶）。原告以自動提款機轉帳方式
    匯款，匯入被告所申設之系爭帳戶，系爭帳戶餘額增加而無
    法律上原因。爰依不當得利及侵權行為之法律關係提起本件
    訴訟，請求擇一為有利原告之判決，並聲明：被告應給付原
    告75,200元，及自起訴狀繕本送達翌日起至清償日止，按週
    年利率5％計算之利息。
二、被告則以：
    兩造素不相識，被告對原告無任何詐騙金錢之動機或理由，
    被告在新北地方檢察署109年度偵字第23323號詐欺案件（下
    稱系爭另案）已向檢察官說明係遭自稱Chun Yun Lam之韓裔
    男子（下稱 C男）之詐騙而提供系爭帳戶而代為提領並購買
    比特幣，被告與 C男無共同詐欺抑或幫助詐欺之故意。被告
    所涉系爭另案業經檢察官為不起訴處分，足見被告亦為該詐
    欺案件受害人，且依被告所提證據，足證系爭款項匯入系爭
    帳戶後，被告即依C男要求而轉出於他人，被告未獲得該利
    益，而係依C男指示將系爭款項以比特幣型式轉帳至C男指定
    帳戶。被告亦是受害者，因受到戀愛詐騙而向銀行借款合計
    高達百萬，被告求償無門，又須身兼二份工作償還向銀行借
    貸之款項，已身心俱疲，現又成為詐騙集團的代罪羔羊，不
    僅未從中獲得任何利益，還須支付因被詐騙而欠下的龐大借
    款，怎還有餘力償還非因被告主動作為而發生的金錢移動等
    語資為抗辯，並聲明：原告之訴駁回。
三、兩造之論述及爭點
    原告主張其匯款共計75,200元至被告之系爭帳戶內乙節，業
    據提出匯款單 2份在卷可稽（見本院卷第59至61頁），復為
    被告所不爭執，此部分事實應堪認為真，然原告主張被告應
    負返還系爭款項之責任，為被告所否認，並以前揭情詞置辯
    ，是本件應審究者厥為：㈠、被告是否應負不當得利之返還
    責任?應返還之數額為若干?㈡、原告應否負侵權行為損害賠
    償責任?應給付之損賠償額為若干?茲析述如后：
㈠、被告是否應負不當得利之返還責任?應返還之數額為若干?
    按民法第 179條規定，無法律上之原因而受利益，致他人受
    損害者，應返還其利益。其立法旨趣乃基於公平原則，調節
    因財貨不當之流動所造成之損益變動現象，以維護財貨應有
    的歸屬狀態與分配法則。因此凡客觀上依特定給付行為取得
    利益，而無法律上之原因，致他人受有損害者，即屬之。復
    不當得利，不以受益人有歸責性及違法性存在為必要（最高
    法院104年度台上字第2137號判決、最高法院106年度台上字
    第2467號判決）。經查，本件原告主張其將系爭款項共計75
    ,200元匯款至被告之系爭帳戶內，為被告所不爭執，被告亦
    自承自系爭帳戶提領系爭款項（見本院卷第65頁；第90頁）
    ，又兩造間並無任何債權債務關係，則被告受領原告系爭款
    項即屬欠缺法律上原因，被告固辯稱係受C男以話術詐騙，
    並不知無法律上之原因，然揆諸上開最高法院之見解，不當
    得利之制度旨在衡平欠缺法律上原因而違反權益歸屬對象取
    得其利益間之財產流動，不以受益人有歸責性及違法性存在
    為必要，況系爭款項匯入系爭帳戶後，被告即提領另作他用
    而受有利益，是被告上開所辯，難認可採。準此，原告主張
    被告應負不當得利返還之責任，自屬有據。另被告雖辯稱其
    受有上開款項業已提領殆盡而不存在，惟就金錢之債，並不
    以返還特定物為必要，即被告倘整體財產總額尚足以返還上
    開款項，自無主張該不當得利已不復存在而無庸負返還之責
    ，是以，原告主張被告應於受有72,500元之不當得利範圍內
    負返還之責，洵為有據。
㈡、又本院既已依不當得利之法律關係，為有利原告之認定，原
    告另以選擇合併之關係，主張侵權行為之法律關係為同一聲
    明，即無庸再為審究，附此敘明。 
四、末按給付無確定期限者，債務人於債權人得請求給付時，經
    其催告而未為給付，自受催告時起，負遲延責任。其經債權
    人起訴而送達訴狀，或依督促程序送達支付命令，或為其他
    相類之行為者，與催告有同一之效力；遲延之債務，以支付
    金錢為標的者，債權人得請求依法定利率計算之遲延利息；
    應付利息之債務，其利率未經約定，亦無法律可據者，週年
    利率為5％，民法第229條第2項、第233條第1項前段及第203
    條分別定有明文。查，本件起訴狀繕本於110年5月19日送達
    被告之受僱人，有本院送達證書可稽（見 110年度重小字第
    1831號卷第25頁），揆諸前揭說明，原告自得請求被告給付
    自起訴狀繕本送達翌日即110年5月20日起至清償日止，按週
    年利率5％計算之利息。
四、從而，原告主張依不當得利之法律關係請求被告給付75,200
    元及自 110年5月20日起即起至清償日止，按週年利率5％計
    算之利息，為有理由，應予准許。
五、本件事證已明，兩造其餘攻擊、防禦方法及舉證，經核於判
    決結果無影響，爰不逐一論列。
六、本件係就民事訴訟法第436條之8第1項訴訟適用小額程序所
    為被告敗訴之判決，爰依民事訴訟法第436條之20規定，職
    權宣告假執行。
七、訴訟費用負擔之依據：民事訴訟法第78條。本件訴訟費用額
    ，依後附計算書確定如主文所示之金額。
中　　華　　民　　國　 110　　年　　10　　月　　15　　日
                  臺灣新北地方法院板橋簡易庭
                              法  官  吳孟竹
計    算    書
項        目          金      額（新臺幣）      備    註
第一審裁判費               1,000元
合        計               1,000元
 
上列為正本係照原本作成。
如不服本判決，應於收受送達後20日內以違背法令為理由向本院
提出上訴狀（上訴理由依法應表明一、原判決所違背之法令及其
具體內容。二、依訴訟資料可認為原判決有違背法令之具體事實
。）如於本判決宣示後送達前提起上訴者，應於判決送達後20日
內補提上訴理由書（須附繕本），如未於上訴後20日內補提合法
上訴理由書，法院得逕以裁定駁回上訴。
中　　華　　民　　國　 110　　年　　10　　月　　15　　日
                              書記官  呂亞馨